【裁判字號】    97,訴,1956
【裁判日期】    980120
【裁判案由】    違反毒品危害防制條例
【裁判全文】
臺灣臺南地方法院刑事判決              97年度訴字第1956號
公  訴  人  臺灣臺南地方法院檢察署檢察官
被      告  乙○○
                    （另案於臺灣臺南監獄臺南分監執行中）
上列被告因違反毒品危害防制條例案件，經檢察官提起公訴（97
年度毒偵字第2557號），被告於本院準備程序中，先就被訴事實
為有罪之陳述，經本院合議庭裁定改由受命法官獨任進行簡式審
判程序，判決如下：
    主  文
乙○○施用第一級毒品，累犯，處有期徒刑拾月。
    事  實
一、乙○○前曾於民國87年間，因施用毒品案件，經本院以87年
    度毒聲字第700號裁定送觀察、勒戒後，因認有繼續施用毒
    品之傾向，再經本院以87年度毒聲字第1376號裁定令入戒治
    處所施以強制戒治，執行後復經本院以88年度毒聲字第1848
    號及88年度毒聲字第3353號裁定分別命停止戒治及撤銷停止
    戒治，於89年6月29日出戒治所而執行完畢，並經臺灣臺南
    地方法院檢察署檢察官以89年度戒毒偵字第466號為不起訴
    處分確定；旋於89年間，又因施用毒品案件，經檢察官聲請
    強制戒治並起訴，戒治部分經本院以89年度毒聲字第3366號
    裁定令入戒治處所施以強制戒治，於91年6月11日出戒治所
    而執行完畢，起訴部分則經本院以89年度訴字第1399號判決
    判處有期徒刑1年6月確定；復於94年間，再因施用毒品案件
    ，經本院以94年度訴字第1330號判決判處有期徒刑1年2月確
    定，嗣經本院以96年度聲減字第489號裁定減為有期徒刑7月
    確定，於96年7月16日出監而執行完畢。詎乙○○猶不思戒
    除毒癮惡習，竟又基於施用第一級毒品海洛因及第二級毒品
    甲基安非他命（起訴書誤載為安非他命，業經檢察官當庭更
    正）之犯意，於97年7月14日上午7時20分許為員警採尿時起
    往前回溯120小時內之某時（不含公權力拘束時間），在臺
    南市某處友人住處內，以將海洛因及甲基安非他命一併置於
    玻璃球內燒烤後吸食其煙霧之方式，同時施用海洛因及甲基
    安非他命1次（施用毒品之時間、地點、方法及次數，均業
    經檢察官當庭補充更正）。嗣於97年7月14日上午5時25分許
    ，在臺南縣永康市○○○路352號前，因行跡可疑為警盤查
    ，經得其同意後於同日上午7時20分許採尿送驗，結果確呈
    可待因、嗎啡及安非他命、甲基安非他命陽性反應，始查悉
    上情。
二、案經臺南縣警察局永康分局報告臺灣臺南地方法院檢察署檢
    察官偵查起訴。。
    理  由
一、按本件被告乙○○所犯為死刑、無期徒刑、最輕本刑3年以
    上有期徒刑以外之罪，亦非屬高等法院管轄之第一審案件，
    其於準備程序進行中，先就被訴事實為有罪之陳述，經告知
    簡式審判程序之旨，並聽取檢察官、被告之意見後，本院合
    議庭依刑事訴訟法第273條之1第1項裁定進行簡式審判程序
    ，是本案之證據調查，依同法第273條之2規定，不受同法第
    159條第1項、第161條之2、第161條之3、第163條之1，及第
    164條至第170條所規定證據能力認定及調查方式之限制，合
    先敘明。
二、次按依92年7月9日修正公布、93年1月9日施行之毒品危害防
    制條例第20條、第23條第2項規定：犯該條例第10條之罪者
    ，檢察官應聲請法院裁定，令被告入勒戒處所觀察、勒戒，
    其期間不得逾2月；觀察、勒戒後，依據勒戒處所之陳報，
    認受觀察、勒戒人有繼續施用毒品傾向者，檢察官應聲請法
    院裁定令入戒治處所強制戒治，其期間為6個月以上，至無
    繼續強制戒治之必要為止，但最長不得逾1年；依前項規定
    為觀察、勒戒或強制戒治執行完畢釋放後，5年後再犯同條
    例第10條之罪者，適用前開觀察、勒戒或強制戒治之規定；
    觀察、勒戒或強制戒治執行完畢釋放後，5年內再犯同條例
    第10條之罪者，檢察官應依法追訴。是上開規定已將施用毒
    品者之刑事處遇程序，區分為「初犯」、「5年內再犯」及
    「5 年後再犯」，依其立法理由，認「初犯」經觀察、勒戒
    或強制戒治後，應為不起訴處分；經觀察、勒戒或強制戒治
    執行完畢釋放後，「5年內再犯」者，因其再犯率甚高，原
    實施之觀察、勒戒及強制戒治既已無法收其實效，爰依法追
    訴；至經觀察、勒戒或強制戒治執行完畢釋放後，「5年後
    再犯」者，前所實施之觀察、勒戒或強制戒治已足以遮斷其
    施用毒品之毒癮，為期自新及協助其斷除毒癮，仍適用與「
    初犯」相同之規定，先經觀察、勒戒或強制戒治之程序。故
    依修正後之規定，僅限於「初犯」及「5年後再犯」2種情形
    ，始應先經觀察、勒戒或強制戒治程序；倘被告於5年內已
    再犯，經依法追訴處罰，縱其第3次（或第3次以上）再度施
    用毒品之時間，在初犯經觀察、勒戒或強制戒治執行完畢釋
    放5年以後，仍不合於「5年後再犯」之規定，且因已曾於「
    5年內再犯」，顯見其再犯率甚高，原實施觀察、勒戒或強
    制戒治，已無法收其實效，即應依該條例第10條處罰（最高
    法院95年5月9日95年度第7次刑事庭會議決議意旨參照）。
    查本件被告前於88至89年間，曾先後受如事實欄所述之觀察
    、勒戒及強制戒治處分執行完畢，經臺灣臺南地方法院檢察
    署檢察官以89年度戒毒偵字第466號為不起訴處分確定；復
    於前開強制戒治處分執行完畢後之同年間，再因施用毒品案
    件，經本院裁定強制戒治，並以89年度訴字第1399號判決判
    處有期徒刑1年6月確定；嗣又於前開案件違犯後5年內之94
    年間，再因施用毒品案件，經本院以94年度訴字第1330號判
    決判處有期徒刑1年2月確定，經減刑為有期徒刑7月確定等
    情，均分別有刑案資料查註紀錄表、臺灣高等法院被告前案
    紀錄表及上開判決書在卷可稽，足見被告於初犯經觀察、勒
    戒及強制戒治執行完畢後5年內，已更犯施用毒品案件，並
    分別經起訴判刑，揆諸上開最高法院決議要旨，縱其本次所
    犯施用毒品案件之時點，距初犯經觀察、勒戒及強制戒治執
    行完畢已逾5年，仍應由本院依法論罪科刑。
三、上開犯罪事實，業據被告於本院準備程序及審理中均坦承不
    諱，且被告於97年7月14日為警查獲後，經警採尿送驗結果
    ，確呈海洛因進入人體代謝分解後之可待因、嗎啡陽性反應
    ，及甲基安非他命進入人體代謝分解後之安非他命、甲基安
    非他命陽性反應乙節，有正修科技大學超微量研究科技中心
    於97年8月1日出具之檢驗報告可稽（警卷第13頁），復有臺
    南縣警察局永康分局偵辦毒品危害防制條例案送驗尿液編號
    與真實姓名對照表編號名冊1張（警卷第14頁）在卷足憑；
    另參酌法務部調查局97年5月28日調科壹字第09700210300號
    函可知：「海洛因與甲基安非他命均可溶於水，有可能將二
    者同時以注射方式施用。惟非法施用毒品之方式，並無固定
    模式，通常依其習慣，隨意混合各類毒品配合喜好之方式施
    用」，是施用毒品方式既不一而足，本件復無確切證據足資
    證明被告係分別施用第一、二級毒品，被告供承係同時施用
    海洛因及甲基安非他命等語，即非不得憑採，而應為有利於
    被告之認定。是綜上所述，堪認被告上開任意性自白，確與
    事實相符；本件事證明確，被告犯行洵堪認定，應予依法論
    科。
四、按海洛因、甲基安非他命依其成癮性、濫用性及對社會危害
    性之程度，已分別列為毒品危害防制條例第2條第2項第1款
    所規定之第一級毒品及同條項第2款所規定之第二級毒品，
    禁止非法持有及施用；是核被告所為，係犯毒品危害防制條
    例第10條第1項之施用第一級毒品罪，及同條第2項之施用第
    二級毒品罪。被告施用毒品前持有海洛因、甲基安非他命之
    低度行為，分別為施用之高度行為所吸收，均不另論罪。又
    被告係將海洛因及甲基安非他命置於玻璃球內同時燒烤施用
    ，係以1次施用毒品之行為，同時觸犯毒品危害防制條例第
    10條第1、2項之施用第一、二級毒品罪，為想像競合犯，應
    依刑法第55條之規定，從一重之施用第一級毒品罪處斷；起
    訴書記載被告所犯上開2罪犯意各別、行為互殊，應予分論
    併罰，容有誤會，惟上開論罪內容，均業經檢察官當庭更正
    。再被告曾於96年7月16日受如事實欄所載之刑執行完畢，
    有臺灣高等法院被告前案紀錄表可稽，其於有期徒刑執行完
    畢後5年內，故意再犯本件有期徒刑以上之罪，為累犯，應
    依刑法第47條第1項規定加重其刑。茲審酌被告前因施用毒
    品案件，歷經觀察、勒戒、強制戒治處分及徒刑入監執行之
    處遇，猶未認清毒品戕害身心之惡，竟仍不知悔改而再施用
    毒品，顯見其意志不堅，迄未能記取教訓，復參酌其所犯施
    用毒品行為係戕害自己身心健康，尚未嚴重破壞社會秩序、
    侵害他人權益，及其犯罪後坦承犯行，尚有悔意等一切情狀
    ，認起訴書所載求刑尚嫌過重，爰量處如主文所示之刑，以
    資懲儆。
據上論斷，應依刑事訴訟法第273條之1第1項、第299條第1項前段
，毒品危害防制條例第10條第1項、第2項，刑法第11條前段、第
55條、第47條第1項，判決如主文。
本案經檢察官甲○○到庭執行職務
中    華    民    國     98    年    1    月    20    日
                  刑事第九庭    法  官  蔡盈貞
以上正本證明與原本無異。
如不服本判決應於收受本判決後10日內向本院提出上訴書狀，並
應敘述具體理由。其未敘述上訴理由者，應於上訴期間屆滿後20
日內向本院補提理由書狀（均須按他造當事人之人數附繕本）「
切勿逕送上級法院」。
                                書記官  陳玉芬
中    華    民    國     98    年    1    月    20    日
附錄論罪科刑法條：毒品危害防制條例第10條第1項、第2項
毒品危害防制條例第10條
施用第一級毒品者，處 6 月以上 5 年以下有期徒刑。
施用第二級毒品者，處 3 年以下有期徒刑。


司法院資訊處製作；財團法人民間司法改革基金會備份。
